【裁判字號】    97,訴,494
【裁判日期】    970717
【裁判案由】    違反槍砲彈藥刀械管制條例等
【裁判全文】
臺灣桃園地方法院刑事判決               97年度訴字第494號
公  訴  人  臺灣桃園地方法院檢察署檢察
被      告  乙○○
                    （現另案羈押在臺灣士林看守所）
選任辯護人  曾昭牟律師
上列被告因違反槍砲彈藥刀械管制條例等案件，經檢察官提起公
訴（96年度偵字第15142 號），本院判決如下：
    主  文
乙○○未經許可，持有可發射子彈具有殺傷力之改造手槍，累犯
，處有期徒刑參年捌月，併科罰金新臺幣陸萬元，罰金如易服勞
役，以新臺幣壹仟元折算壹日。扣案仿CLOCK 廠17型半自動手槍
製造之改造手槍壹枝（含彈匣壹個，槍枝管制編號：0000000000
號）沒收。又以加害生命、身體之事，恐嚇他人，致生危害於安
全，累犯，處有期徒刑陸月，扣案仿CLOCK 廠17型半自動手槍製
造之改造手槍壹枝（含彈匣壹個，槍枝管制編號：0000000000號
）沒收。應執行有期徒刑肆年，併科罰金陸萬元，罰金如易服勞
役，以新臺幣壹仟元折算壹日。扣案仿CLOCK 廠17型半自動手槍
製造之改造手槍壹枝（含彈匣壹個，槍枝管制編號：0000000000
號）沒收。
    事  實
一、乙○○於民國95年間因竊盜案件，經臺灣基隆地方法院判處
    有期徒刑5 月確定，於95年9 月22日易科罰金執行完畢。其
    明知可發射子彈具有殺傷力之改造手槍為槍砲彈藥刀械管制
    條例所管制之物品，未經許可，不得無故持有。竟基於非法
    持有具有殺傷力改造手槍之犯意，於96年6 月11日上午11時
    許，桃園縣大園鄉○○○路162 號「麥當勞」店前，自徐臺
    聯（另由檢察官偵查）處收受具有殺傷力之仿CLOCK 廠17型
    半自動手槍製造之改造手槍1 枝（含彈匣1 個，槍枝管制編
    號：0000000000號），並將前開槍枝隨身攜帶而無故持有之
    。旋乙○○進入前開「麥當勞」店內購物，因不滿同時在店
    內用餐之丙○○對之注視，進而與丙○○發生口角，另基於
    恐嚇他人之犯意，於同日上午11時13分59秒許，掏出上開改
    造手槍，朝丙○○頭部瞄準，致丙○○心生畏懼，以此加害
    生命、身體之事恐嚇之。而丙○○因恐乙○○持槍射擊，乃
    趁機出手奪槍。此時，與乙○○同行之甲○○，非但未制止
    乙○○，竟與之共同基於傷害他人身體之犯意聯絡，聯手毆
    打丙○○，致丙○○受有頭部外傷、右側上臂開放性傷口、
    左側手臂及右側膝蓋挫、擦傷等傷害（傷害部分業經丙○○
    對甲○○撤回告訴，撤回效力及於共犯乙○○，均另為不受
    理判決）。旋於同日上午11時20分許，經警據報後前往上揭
    「麥當勞」店而當場查獲，並扣得前開具有殺傷力之改造手
    槍1 把。
二、案經丙○○訴由桃園縣政府警察局大園分局報告臺灣桃園地
    方法院檢察官偵查起訴。
    理  由
一、證據能力：
  (一)按被告之自白，非出於強暴、脅迫、利誘、詐欺、疲勞訊問
    、違法羈押或其他不正之方法，且與事實相符者，得為證據
    ，刑事訴訟法第156 條第1 項定有明文。被告乙○○並未抗
    辯其於警詢、檢察官偵查中及本院審理時就恐嚇部分犯行所
    為之自白有非任意性之情形，本院亦查無明顯事證，有不正
    詢問之情，應認其自白具有任意性，且與事實相符，而有證
    據能力。
  (二)按被告以外之人於審判外之言詞或書面陳述，除法律有規定
    者外，不得作為證據；被告以外之人於偵查中向檢察官所為
    之陳述，除顯有不可信之情況者外，得為證據；又被告以外
    之人於審判外之陳述，雖不符刑事訴訟法第159 條之1 至第
    159 條之4 之規定，而經當事人於審判程序同意作為證據，
    法院審酌該言詞陳述或書面陳述作成時之情況，認為適當者
    ，亦得為證據；當事人、代理人或辯護人於法院調查證據時
    ，知有第159 條第1 項不得為證據之情形，而未於言詞辯論
    終結前聲明異議者，視為有前項之同意，刑事訴訟法第159
    條第1 項、第159 條之1 第2 項、第159 條之5 分別定有明
    文。證人丙○○、甲○○於警詢時所為之陳述，雖屬審判外
    之陳述，然被告乙○○於本院審理時同意該等證據有證據能
    力，且迄於言詞辯論終結前亦未聲明異議（見本院97年5 月
    26日準備程序筆錄、97年6 月19日審判筆錄），本院審酌證
    人丙○○、乙○○供述證據作成時之情況，並無不能自由陳
    述之情形，亦無違法取證或其他瑕疵，認為以之作為證據為
    適當自得為證據。再證人丙○○、甲○○、徐臺聯於偵查中
    向檢察官所為之陳述，雖屬審判外之陳述，惟現階段刑事訴
    訟法規定檢察官代表國家偵查犯罪、實施公訴，依法其有訊
    問被告、證人及鑑定人之權，證人、鑑定人且須具結，而實
    務運作時，檢察官偵查中向被告以外之人所取得之陳述，原
    則上均能遵守法律規定，不致違法取供，其可信度極高，是
    以，刑事訴訟法於92年2 月6 日修正時，即為兼顧理論與實
    務，以該法第159 條之1 第2 項規定，除顯有不可信之情況
    者外，得為證據。故證人丙○○、甲○○、徐臺聯於偵查中
    向檢察官所為之陳述，既已依法具結，又非檢察官非法取供
    而得，且並無證據證明前開證人於檢察官偵查中所為證述有
    何誤認之情形，自無顯不可信之情況，故證人丙○○、甲○○、徐臺聯於偵查中所為之證述，得作為證據。
  (三)內政部警政署刑事警察局96年7 月12日刑鑑字第0960092649
    號槍彈鑑定書，係該局依檢察機關概括授權執行鑑定職務所
    出具之書面鑑定報告，依刑事訴訟法第208 條第1 項規定無
    須準用鑑定人具結之規定，且屬同法第159 條第1 項之法律
    另有規定之傳聞例外，自得作為證據。
  (四)扣案具殺傷力之改造槍枝1 枝（含彈匣1 個，槍枝管制編號
    ：0000000000號），並非供述證據，無傳聞法則之適用，與
    本案具有關聯性，且上開物證經員警合法取得，具有證據能
    力。
  (五)現場監視器轉存光碟片、翻拍照片，經查並無不得作為證據
    之事由，依法自得作為證據。
二、得心證之理由：
  (一)持有改造槍枝部分：
  1.訊據被告乙○○於警詢、檢察官偵查中及本院審理時固坦承
    於96年6 月11日上午，在桃園縣大園鄉○○○路162 號「麥
    當勞」內為警查獲之仿CLOCK 廠17型半自動手槍製造之改造
    手槍1 枝為其所持有等情不諱，惟否認有何持有具殺傷力改
    造槍枝犯行，辯稱：前開槍枝係徐臺聯交付予伊，伊不知該
    槍具有殺傷力云云。
  2.然查：
  (1)扣案之改造手槍1 枝（，含彈匣1 個，槍枝管制編號：0000
    000000號），經送內政部警政署刑事警局鑑驗結果認：送鑑
    手槍1 枝（槍枝管制編號：0000000000號），認係改造手槍
    ，由仿CLOCK 廠17型半自動手槍製造之槍枝，換裝土造金屬
    槍管而成，擊發功能正常，可供擊發適用子彈使用，研判具
    殺傷力一情，有該局96年7 月12日刑鑑字第0960092649號槍
    彈鑑定書1 份在卷可按，被告所持有之改造手槍1 枝確具有
    殺傷力一節，堪以認定。
  (2)被告雖辯稱不知前開槍枝具殺傷力云云。然被告於警詢、96
    年6 月11日檢察官訊問時供稱：伊於91年12月間，在臺北市
    北投區○○街80號附近之「教父」道具模型槍專賣店內，向
    店內男子表示欲購買可擊發實心加重彈之道具槍，該男子即
    取出槍枝及手槍滑套（含已打通之金屬槍管）予伊，伊遂以
    新臺幣（下同）7,000 元購買該槍，另以5,000 元購買改造
    後之滑套（含已打通之金屬槍管）。伊購買前開槍枝後，曾
    在伊住家附近之學校試射過，之後便將槍枝擺放在家中。後
    來伊欲將該槍贈送友人，才將槍枝攜帶在身等語（見96度偵
    字第15142 號偵查卷第8 至9 頁、第37頁），被告於警詢時
    特別提及其購買槍枝時同時另購買打通之金屬槍管一情，顯
    見被告明知其所持有之槍枝之槍管為金屬槍管且已打通，否
    則其不致特意提及此事，而一般道具模型槍均使用塑膠槍管
    ，即為限制其底火擊發之動能，以免產生過大之殺傷力，本
    件槍枝既特意換裝金屬車通槍管，無非係為使槍枝有殺傷力
    ，被告既知所持有之槍枝業已換裝金屬車通槍管，自難諉稱
    不知前開槍枝具有殺傷力。被告明知前開槍枝具有殺傷力一
    情，堪以認定。
  (3)再被告於警詢、96年6 月11日檢察官訊問時原供稱其所持有
    之槍枝係於91年12月間，購自臺北市○○區○○街80號附近
    之「教父」道具模型槍專賣店一情，已如前述，而嗣於96年
    10月5 日檢察官訊問時則改稱：96年6 月11日上午11時許，
    伊在桃園縣大園鄉○○○路162 號「麥當勞」店內與人發生
    衝突，伊便隨手從包包內拿出槍枝，該槍及包包並非伊所有
    ，係與伊同至「麥當勞」內購物之徐臺聯所有。徐臺聯見到
    伊與他人起衝突，故在店外將包包交予伊，伊不知道包包內
    有何物等語（見96度偵字第15142 號偵查卷第77頁）。然於
    同一庭期，經檢察官質之稱：「你明明是在店內跟人家發生
    衝突的，你直接往被害人走去，隨手拿出像槍枝的物品，期
    間並沒有第三人，為何你稱是第三人看到你與他人發生衝突
    將槍枝交給你？」，被告復改稱：「我們是在『麥當勞』外
    的車上，徐（至徐臺聯）將包包連同槍枝交給我，我當時有
    打開來看」等語（見96度偵字第15142 號偵查卷第77 頁）
    。於96年11月21日檢察官訊問時供稱：案發當日上午，伊與
    徐臺聯在「麥當勞」碰面，徐臺聯在其所駕駛之車上將包包
    交予伊，當時伊並不知道裡面有槍，直到伊在「麥當勞」內
    付帳時，才看到包包裡有槍，徐臺聯也在此時告知伊包包裡
    有槍等語（見96度偵字第15142 號偵查卷第108 、109 頁）
    。於本院審理時供稱：扣案槍枝係徐臺聯在伊進入「麥當勞
    」前約1 分鐘，在其車上交付予伊，徐臺聯告訴伊該槍損壞
    不能擊發，不具殺傷力，贈送予伊把玩，伊要將槍枝拆解把
    玩，才會收下槍枝等語（見本院97年6 月19日審判筆錄）。
    被告對所持有之槍枝來源前後供述迥異，雖被告辯稱其於警
    詢時因認所持有之槍枝不具殺傷力，才會承認槍枝為其所有
    云云（見96度偵字第15142 號偵查卷第77頁）。然姑不論被
    告於警詢時絕無可能不知其所持有之槍枝具殺傷力一情，已
    如前述，縱如被告所述其認所持有之槍枝不具殺傷力而不觸
    法，則其如實供出槍枝來源，並不致使他人罹於刑責，且有
    助釐清其自身責任，被告豈須隱瞞、虛構槍枝來源，被告辯
    稱係因認槍枝無殺傷力而隱瞞槍枝來源一情，顯違情理。又
    一般正常經營之道具模型槍玩具店，當無可能販賣具有殺傷
    力之改造槍枝，反之，被告若特意向私人取得前開槍枝，即
    令人有相當程度懷疑所取得之槍枝業經改造而具有殺傷力，
    被告為圖卸責，自會於為警查獲之初選擇謊稱所持槍枝係購
    自道具模型槍玩具店。故相較之下，應以被告所稱前開槍枝
    來自徐臺聯一節較為可採。又被告就徐臺聯係於何時交付槍
    枝、其是否知悉徐臺聯所交之物為槍枝等情，前後所述不一
    ，查被告於96年6 月11日上午11時9 分57秒進入「麥當勞」
    店內點餐，旋於同日11時13分59秒朝鏡頭方向前進，並自腰
    間所斜掛背包中取出疑似槍枝之物品一情，有臺灣桃園地方
    法院檢察署檢察官96年7 月19日勘驗筆錄1 份（見96度偵字
    第15142 號偵查卷第42頁）在卷可參，被告進入「麥當勞」
    點餐後約4 分鐘，即自背包中取出槍枝，而被告必係與他人
    發生衝突後始會取出槍枝，故衝突必發生在被告進入店內與
    取槍間之4 分鐘內，惟期間並未見被告走出「麥當勞」店外
    ，故被告所稱徐臺聯係見其與他人發生衝突，而在「麥當勞
    」店外交付包包一情，即無可採，徐臺聯應係於被告進入「
    麥當勞」店內之前即交付裝盛槍枝之包包一節，堪以認定。
    更進者，徐臺聯無端交付1 只背包予被告，被告豈會不予追
    問或察看背包裝盛何物，且苟被告不知其所揹背包內裝盛槍
    枝，豈會如此自然順手由背包內取出槍枝，可見被告所稱不
    知徐臺聯所交付之背包中裝盛槍枝云云，要係避重就輕之詞
    。又果如被告所稱，徐臺聯告知伊前開槍枝損壞不能擊發，
    不具殺傷力，則被告何需如此大費週章將之攜帶在身，且於
    與他人發生衝突時，用以威嚇他人，是由被告前開舉措，益
    見被告明知所持槍枝具有殺傷力。
  3.綜前所述，被告所辯再再與情理相違，其辯稱不知徐臺聯交
    付之物為槍枝，或辯稱不知該槍具有殺傷力等情，均無可採
    。被告對所持槍枝具有殺傷力一節有所認識，洵堪認定。本
    件事證明確，被告持有具有殺傷力之改造槍枝犯行堪予認定
    ，應依法論科。
  (二)恐嚇部分：被告乙○○於警詢、檢察官偵查中及本院審理時
    對其於96年6 月11日上午11時14分許，在桃園縣大園鄉○○○路162 號「麥當勞」店內，持槍恐嚇丙○○犯行坦承不諱
    （見96度偵字第15142 號偵查卷第9 頁、第36頁、）見96年
    度偵字第16597 號偵查卷第7 至8 頁、第33至34 頁 、本院
    96年11月23日準備程序筆錄、96年12月27日審理筆錄），且
    據被害人丙○○於於警詢、檢察官偵查中指述綦詳（見96度
    偵字第15142 號偵查卷第18至20頁、第42頁），復有監視翻
    拍照片2 張（見96度偵字第15142 號偵查卷第30頁）、臺灣
    桃園地方法院檢察署檢察官96年7 月19日勘驗筆錄1 份（見
    96度偵字第15142 號偵查卷第42頁）在卷可參，被告乙○○
    前開恐嚇犯行足堪認定，應依法論科。
三、核被告乙○○之所為，係犯槍砲彈藥刀械管制條例第8 條第
    4 項之未經許可，持有可發射子彈具有殺傷力之改造手槍罪
    及刑法第305 條之恐嚇危害安全罪。被告所犯上開2 罪間，
    行為互殊、犯意各別，應予分論併罰。再按槍砲彈藥刀械管
    制條例第18條第4 項規定：犯本條例之罪，於偵查或審判中
    自白，並供述全部槍砲、彈藥、刀械之來源及去向，因而查
    獲或因而防止重大危害治安事件之發生者，減輕或免除其刑
    ，是欲以此事由減免其刑者，其前提要件必須於偵查或審判
    中自白，並供述全部槍砲、彈藥之來源「及」去向，因而查
    獲或因而防止重大危害治安事件之發生者，始能減免其刑。
    查本案被告僅坦承為警查獲之槍枝為其持有，然先辯稱不知
    徐臺聯所交付者為槍枝，復稱不知其所持有之槍枝具有殺傷
    力，被告顯然未於偵查或審判中自白，自與前開規定應予減
    輕或免除其刑之要件不合，無法以此減免其刑。又被告有如
    事實欄所示之論罪科刑紀錄及執行完畢情形，有臺灣高等法
    院被告前案紀錄表1 份附卷可稽，其於徒刑執行完畢後，5
    年以內再故意犯本件有期徒刑以上之罪，為累犯，應依刑法
    第47條第1 項之規定加重其刑。爰審酌槍枝為我國法律明文
    禁止持有之物，且業經政府宣導已久，為社會大眾所明知之
    事，被告乙○○無故持有槍枝，顯無視於法禁，其嗣後果真
    持以恐嚇他人，使被害人身心產生極大恐懼，且恐以之傷人
    ，對他人生命、身體產生極大潛在危險，嚴重危及社會治安
    ，其犯罪之動機及手段均屬可議，所生危害不輕，惟念其所
    持有之具殺傷力槍枝僅一，數量非鉅，持有時間不長，及其
    教育程度為國中，智識程度不高，是非判斷能力較為薄弱，
    平日從事水電工作，有正當職業，犯罪後否認犯行，態度難
    稱良好等一切情狀，量處如主文所示之刑，並就併科罰金部
    分，依刑法第42條第3 項前段規定諭知易服勞役之折算標準
    ，以資懲儆。扣案仿CLOCK 廠17型半自動手槍製造之改造手
    槍壹枝（含彈匣壹個，槍枝管制編號：0000000000號），經
    鑑定後具有殺傷力一節已如上述，自屬違禁物無訛，且係供
    被告犯恐嚇危害安全罪所用之物，爰併依刑法第38條第1 項
    第1 款之規定，不問屬於犯人與否，分別於被告所犯持有改
    造槍枝犯行及恐嚇犯行主文項下諭知沒收。
據上論斷，應依刑事訴訟法第299 條第1 項前段，槍砲彈藥刀械
管制條例第8 條第4 項，刑法第11條前段、第305 條、第51條第
5 款、第47條第1 項、第42條第3 項前段、第38條第1 項第1 款
，刑法施行法第1 條之1 第1 項、第2 項前段，判決如主文。
本案經檢察官唐道發到庭執行職務。
中    華    民    國    97    年    7     月    17    日
                  刑事第九庭  審判長法  官  何燕蓉
                                    法  官  胡芷瑜
                                    法  官  蘇琬能
以上正本證明與原本無異。
如不服本判決，應於判決送達後10日內向本院提出上訴狀（應附
繕本），其未敘述上訴理由者，應於上訴期間屆滿後20日內補提
理由書狀於本院，上訴於臺灣高等法院。
                                    書記官  魏里安
中    華    民    國    97    年    7     月    17    日
附錄本案論罪科刑法條：
槍砲彈藥刀械管制條例第8 條第4 項規定：
未經許可，持有、寄藏或意圖販賣而陳列第1 項所列槍枝者，處
3 年以上10年以下有期徒刑，併科新臺幣700 萬元以下罰金。
中華民國刑法第305 條規定：
以加害生命、身體、自由、名譽、財產之事，恐嚇他人致生危害
於安全者，處2 年以下有期徒刑、拘役或3 百元以下罰金。


司法院資訊處製作；財團法人民間司法改革基金會備份。
